【裁判字號】    90,訴,2135
【裁判日期】    901031
【裁判案由】    毒品危害防制條例等
【裁判全文】
臺灣臺中地方法院刑事判決                          九十年度訴字第二一三五號
    公  訴  人  臺灣臺中地方法院檢察署檢察官
    被      告  乙○○
右列被告因毒品危害防制條例等案件，經檢察官提起公訴（九十年度偵字第一一一八
一號、九十年度毒偵字第三二四六號），本院判決如左：
    主  文
乙○○收受贓物，累犯，處有期徒刑月。又連續施用第一級毒品，累犯，處有期徒
刑拾月。扣案之第一級毒品海洛因柒包（淨重五點七八公克，包裝重二點三一公克）
沒收銷燬之；扣案之空塑膠袋貳拾個及舀海洛因用之杓子壹支，沒收。又連續施用第
二級毒品，累犯，處有期徒刑陸月，扣案之安非他命壹包（毛重０點六公克）沒收銷
燬之。主刑部分應執行有期徒刑壹年伍月。
    事  實
一、乙○○曾因違反肅清煙毒條例案件，經法院判處有期徒刑三年四月確定，於八十
    九年十一月二十四日縮刑期滿執行完畢，仍不知悔悟。(一)於九十年六月十九日晚
上，在臺中縣豐原市某電動玩具店，明知真實姓名年籍不詳之「陳建明」所交付
    之掛用偽造Ｒ９─１２３６號車牌之自用小客車，係屬來路不明之贓物（該自用
    小客車車主為甲○○，於八十九年十月十七日十二時許，在台南縣後壁鄉嘉田村
    一七五之三號前，遭不詳人士竊取，其真正車牌照號碼為Ｙ６─３６９６號，經
    掛用偽造之Ｒ９─１２３６號車牌），仍予收受借用，供己使用。(二)乙○○另因
    施用毒品案件，曾經強制戒治並停止戒治交付保護管束期滿後，由臺灣臺中地方
    法院檢察署檢察官於八十九年二月十五日以八十九年度戒毒偵字第九五號為不起
    訴處分確定。詎其於前開不起訴處分確定後五年內，又另行基於施用第一級毒品
    海洛因之概括犯意，自九十年三月間某日起至同年六月二十日凌晨零時許止，在
    臺中縣潭子鄉等地，連續以將第一級毒品海洛因摻在水中溶解後以針筒注射之方
    式，每日施用海洛因二至三次；又另行起意，並基於施用第二級毒品安非他命之
    概括犯意，自九十年五月間某日起至同年六月十九日止，在臺中縣潭子鄉等地，
    連續以將安非他命置於玻璃球管內點火燒烤使產生煙氣，再經吸食器過濾後吸入
    之方式，施用第二級毒品安非他命多次，其施用之頻率不一定。嗣於九十年六月
    二十日，在臺中市○○路五十之一號前上開贓車上，為警查獲乙○○、羅文輝、
    林惠仙（以上二人由檢察官以另案偵辦），扣得偽造之Ｒ９─１２３６號車牌二
    面、其所有之海洛因七包（淨重五點七八公克，純質淨重二點三一公克）、安非
    他命一包（毛重０點六公克）、其所有舀海洛因用之勺子乙支、其所有預備裝海
    洛因用之分裝空袋二十個。
二、案經臺中市警察局第二分局報請臺灣臺中地方法院檢察署檢察官偵查起訴。
    理  由
一、(一)訊據被告乙○○固坦承於右揭時、地駕駛贓車為警查獲，惟否認有收受贓物之
    犯意，辯稱：伊向「陳建明」借用時不知係贓車，本來約定借用一下即在傍晚歸
    還，但因伊遲到，「陳建明」已不在該處，伊就繼續使用該車云云。經查，原車
    號Ｙ６─３６９６號自用小客車係甲○○所有，於八十九年十月十七日十二時許
    ，在台南縣後壁鄉嘉田村一七五之三號前，遭不詳人士竊取，業據被害人甲○○
    於警訊中指述甚詳，復有贓物領據及車輛竊盜、車牌失竊資料個別查詢報表─查
    詢車牌認可資料各一紙等在卷可佐，足認該車確係贓物無訛。又被告僅知借車者
    叫「陳建明」，但真實姓名不詳，且被告自承與「陳建明」並非熟識，則其向不
    甚熟識之詳之人借用車輛，卻未索取車輛之來源證明或行車執照，又因遲未歸還
    ，以致不知如何歸還，而繼續使用該車，凡此均與一般人借用車輛之情狀不合，
    倘非該車輛之來源不明，借用過程豈會如此輕率？衡情，被告於借用時就該車已
    有贓物之認識，其所辯無非係事後卸責之詞，非可採信，被告此部分犯行之事證
    明確，堪以認定。另被告辯稱：伊借用時該車即已懸掛Ｒ９─１２３６號車牌，
    伊不知該車牌是偽造等語。經查前開車牌確係偽造，有車籍作業系統─查詢認可
    資料及法務部調查局鑑定通知書各一份在卷可稽，又被告自八十八年一月四日起
    ，先後受觀察勒戒、戒治、徒刑之執行，迄八十九年十一月二十四日始縮短刑期
    執行完畢釋放出監，此有刑案人犯在監所最新資料報表在卷可憑。顯見上開自用
    小客車於八十九年十月十七日遭竊時，被告確實在監執行，而該車既已遭竊至被
    告借車使用遭查獲時已逾半年餘，則原竊車者為掩飾犯行，偽造車牌懸掛，應屬
    可能，故被告辯稱借車時即有該車牌等語，與常情無悖，應堪採信，附此敘明。
    (二)另訊據被告就右述施用毒品之犯行則坦承不諱，且其為警查獲後所採集之尿液
    ，經送驗結果呈嗎啡陽性反應，此有台中市衛生局煙毒尿液檢驗成績書附卷足憑
    。至被告前開尿液經檢驗結果雖未檢出安非他命，然其自承有施用安非他命之犯
    行，且本件亦有扣得海洛因七包（淨重五點七八公克，純質淨重二點三一公克）
    、安非他命一包（毛重０點六公克）、舀海洛因用之勺子乙支、裝海洛因用之分
    裝空袋二十個可資佐證，足徵其確有施用海洛因及安非他命之情事。又被告前因
    施用毒品案件，已強制戒治期滿（交付保護管束期滿），並由臺灣臺中地方法院
    檢察署檢察官於八十九年二月十五日以八十九年度戒毒偵字第九五號不起訴處分
    確定，有該案不起訴處分書在卷足憑，被告係於五年內再犯毒品危害防制條例第
    十條之罪，事證明確，其犯行亦堪認定。
二、核被告乙○○所為，係犯刑法第三百四十九條第一項之收受贓物罪、毒品危害防
    制條例第十條第一項之施用第一級毒品罪、同條第二項之施用第二級毒品罪，其
    施用前後持有第一級毒品海洛因及第二級毒品安非他命之低度行為，應均為施用
    之高度行為所吸收，不另論罪。被告先後多次施用第一級毒品、第二級毒品之犯
    行，均時間緊接、方法相同，觸犯構成要件相同之罪名，顯係基於概括犯意反覆
    為之，各為連續犯，應均依刑法第五十六條之規定論以一罪，並均加重其刑。又
    被告曾因違反肅清煙毒條例案件，經法院判處有期徒刑三年四月確定，於八十九
    年十一月二十四日縮刑期滿執行完畢，有臺灣臺中地方法院檢察署刑案資料查註
    紀錄表在卷可稽，其於五年以內再犯本件有期徒刑以上之罪，為累犯，應依刑法
    第四十七條之規定，遞加重其刑。再者，被告所犯前開三罪間，犯意各別，罪名
    不同，應予分論併罰。爰審酌被告收受贓物，犯後尚無悔意，惟持用時間不長，
    且贓物已交被害人領回，所生危害非鉅，及前因施用毒品犯行，甫經觀察、勒戒
    ，經檢察官不起訴處分後，猶故態復萌，再施用第一級、第二級毒品不輟，無視
    於毒品對於自身健康之戕害及國家對於杜絕毒品犯罪之禁令，然被告犯後尚知悔
    悟，諒之施用毒品者均有相當程度之生理成癮性及心理依賴性，其犯罪心態與一
    般刑事犯罪之本質並不相同，容應以「病人」之角度為考量，並側重適當之醫學
    治療及心理矯治為宜，且被告經施以長時間之強制戒治，固屬保安處分之一種，
    然既與其所應受之刑罰，同係限制人身自由，揆諸比例原則，量刑不宜過重等一
    切情狀，各量處如主文所示之刑，並定其應執行刑。扣案之海洛因七包（淨重五
    點七八公克，純質淨重二點三一公克）、安非他命一包（毛重０點六公克），分
    別均為毒品危害防制條例第二條第二項規定之第一級毒品、第二級毒品，爰依同
    法第十八條第一項前段規定宣告沒收銷燬之。又扣案之空塑膠袋二十個及舀海洛
    因用之杓子一支，為被告所有，供施用及預備供施用海洛因之物，業據其供承在
    卷，爰依刑法第三十八條第一項第二款之規定，併予宣告沒收。另扣案之偽造之
    Ｒ９─１２３６號車牌兩面並非被告所有，供犯罪所用之物，爰不併予宣告沒收
    ，附此敘明。
三、公訴意旨雖未敘及被告自九十年六月三日起至同年六月十九日止施用安非他命之
    犯行，然因此部分與業經起訴之部分有連續犯之裁判上一罪關係，為起訴效力所
    及，本院自得併予審判，附此敘明。
據上論斷，應依刑事訴訟法第二百九十九條第一項前段，毒品危害防制條例第十條第
一項、第二項、第二十三條第二項、第十八條第一項前段，刑法第十一條前段、第三
百四十九條第一項、第五十六條、第四十七條、第五十一條第五款、第三十八條第一
項第二款、罰金罰鍰提高標準條例第一條前段，判決如主文。
中      華      民      國  九十      年      十      月    三十一    日
                                        法  官    陳  慧  珊
右正本證明與原本無異。
如不服本判決，應於送達後十日內向本院提出上訴狀（須附繕本），上訴於台灣高等
法院台中分院。
                                        書記官
中      華      民      國    九十      年      十      月    三十一    日
【附錄論罪科刑法條】
刑法第三百四十九條第一項：
收受贓物者，處三年以下有期徒刑、拘役或五百元以下罰金。
毒品危害防制條例第十條：
施用第一級毒品者，處六月以上五年以下有期徒刑。
施用第二級毒品者，處三年以下有期徒刑。


司法院資訊處製作；財團法人民間司法改革基金會備份。
